臺灣臺北地方法院民事裁定
110年度簡抗字第58號
抗  告  人  張芝菡  
相  對  人  劉蘭妹  



法定代理人  王淑敏  


上列當事人間請求遷讓房屋等事件，抗告人對於民國109年8月25
日本院臺北簡易庭所為之109年度北簡字第20629號民事裁定提起
抗告，本院裁定如下：
    主  文
抗告駁回。
抗告費用由抗告人負擔。
    理  由
一、按對於裁定，得為抗告。但別有不許抗告之規定者，不在此
    限。應為抗告而誤為異議者，視為已提起抗告。民事訴訟法
    第482條及第495條前段分別定有明文。前開規定依同法第43
    6條之1第3項規定，於簡易程序第一審裁判之抗告程序準用
    之。是對於法院所為之裁定聲明不服，應依抗告程序為之，
    故當事人對於裁定，如於抗告期間內以書狀向法院表示不服
    之意旨，縱該書狀內未用抗告名稱，仍應以提起抗告論（最
    高法院31年抗字第415號裁判意旨參照）。次按提起抗告，
    應依民事訴訟法第77條之18規定繳納裁判費新臺幣（下同）
    1,000元，此為必須具備之程式。依同法第495條之1第1項準
    用第442條第2項規定，抗告人提起抗告，如未繳納裁判費者
    ，原第一審法院應定期間命其補正，逾期未補正者，即為抗
    告不合法，應以裁定駁回之。上開規定依同法第436條之1第
    3項規定，於簡易訴訟程序之第二審抗告程序準用之。
二、本件相對人於原審訴請抗告人遷讓房屋等事件，抗告人於原
    審審理中提起反訴，經原審於110年4月9日以抗告人未補繳
    反訴第一審裁判費為由，裁定駁回反訴（下稱110年4月9日
    裁定）。抗告人於110年4月26日以「民事異議狀暨民事上訴
    狀」就上開裁定聲明不服，原審認抗告人應為抗告而誤為異
    議，於110年7月20日裁定命補繳抗告費1,000元後（下稱系
    爭補費裁定），再於110年8月25日以抗告人未補繳抗告費為
    由，以原裁定駁回其抗告。
三、嗣抗告人於110年9月17日提出「民事異議狀」（本院臺北簡
    易庭收狀文號31566號），表明原裁定應予廢棄之旨（見本
    院卷第11頁），經核係就原裁定聲明不服，且法律就原裁定
    別無不許抗告之規範，揆諸上開說明，本件即應適用抗告程
    序之規定，則抗告人狀載文字誤為民事異議狀，仍應以提起
    抗告論，合先敘明。
四、抗告意旨略以：伊針對110年4月9日裁定，係依民事訴訟法
    第485條第1項但書提出異議，而非提起抗告，原審不應裁定
    命抗告人補繳抗告費，亦不應以抗告人未繳費為由，以原裁
    定駁回抗告，是原裁定認定事實錯誤，侵害抗告人之異議權
    ，有民事訴訟法第469條第1項第3款所指「法院於權限之有
    無辨別不當或違背專屬管轄之規定」之情事，應予廢棄等語
    。
五、經查：
㈠、相對人與抗告人間請求遷讓房屋等事件，抗告人於原審訴訟
    繫屬中提起反訴，惟未據繳納反訴裁判費，經原審於110年3
    月18日裁定命抗告人於收受裁定後5日內補繳反訴第一審裁
    判費27萬6,000元，該裁定於110年3月23日送達抗告人，抗
    告人逾期仍未補繳，經原審以110年4月9日裁定駁回其反訴
    等情，有抗告人109年12月28日民事同時履行抗辯狀暨民事
    反訴起訴狀、原審110年3月18日裁定、本院送達回證、多元
    化案件繳費狀況查詢清單、本院收費答詢表、110年4月9日
    裁定各1份附卷可考（見原審卷第173-184頁、第265頁、第2
    67頁、第269-271頁、第287-288頁）。
㈡、嗣抗告人於110年4月26日提出「民事異議狀暨民事上訴狀」
    ，其內容略以：「…本件係依雙務契約之法律關係及因反訴
    事由與本訴相關之法律關係而提起反訴，法院理當依民事訴
    訟法第77條之15規定不另徵收反訴裁判費。是依據上述法律
    規定，臺北簡易庭於110年3月23日裁定命繳納反訴裁判費，
    於法有違！故原裁定…駁回反訴之訴，上開理由皆已觸犯刑
    法詐欺罪！…當屬無效裁定，須即廢棄…」等語（見原審卷第
    311-313頁），觀其意旨，核屬對110年度4月9日裁定聲明不
    服，揆諸上開說明，本件即應適用抗告程序之規定，是該書
    狀狀頭雖有「異議」之文字，仍應視為提起抗告。準此，原
    審以系爭補費裁定命抗告人補繳抗告費1,000元，即無不合
    。又系爭補費裁定於110年7月26日送達抗告人，抗告人逾期
    未繳納抗告費乙節，有本院送達回證、多元化案件繳費狀況
    查詢清單、本院收費答詢表各1紙存卷可稽（見原審卷第373
    頁、第381頁、第383頁），原裁定以抗告不合法為由，駁回
    抗告，自無違誤。
㈢、至抗告人稱：伊係針對110年4月9日裁定依民事訴訟法第485
    條第1項但書提出異議，非提起抗告云云。按「受命法官或
    受託法官之裁定，不得抗告。但其裁定如係受訴法院所為而
    依法得為抗告者，得向受訴法院提出異議。」，民事訴訟法
    第485條第1項固有明文。惟查，110年4月9日裁定並非受命
    法官或受託法官之裁定，抗告人自無從依上開規定提出異議
    。況抗告人於110年4月26日所提書狀，亦未記載以民事訴訟
    法第485條第1項規定為提起救濟之依據（見原審卷第311-31
    3頁），是抗告人所陳，顯無可採，其提起本件抗告，並無
    理由，應予駁回。
六、據上論結，本件抗告為無理由，依民事訴訟法第436條之1第
    3項、第495條之1第1項、第449條第1項、第95條、第78條，
    裁定如主文。
中　　華　　民　　國　　110 　年　　10　　月　　29　　日
                  民事第五庭  審判長法　官　匡  偉
                                    法  官  劉娟呈
                                    法  官  蔡牧容
以上正本係照原本作成。
本裁定除以適用法規顯有錯誤為理由，並經本院許可外，不得再
抗告。如提起再抗告，應於收受後10日內委任律師為訴訟代理人
向本院提出再抗告狀。並繳納再抗告費新台幣1,000元。
中　　華　　民　　國　　110 　年　　10　　月　　29　　日
                                    書記官　周芳安